【裁判字號】    89,交簡上,51
【裁判日期】    900626
【裁判案由】    公共危險
【裁判全文】
臺灣高雄地方法院刑事判決                        八十九年度交簡上字第五一號
    上  訴  人
    即  被  告   戊○○
右列上訴人因公共危險案件，不服臺灣高雄地方法院高雄簡易庭於中華民國八十九年
六月二十八日八十九年度雄交簡字第七二六號第一審刑事簡易判決（起訴案號：八十
九年度偵字第一三一八一號），提起上訴，本院判決如左：
    主  文
原判決撤銷。
戊○○無罪。
    理  由
一、公訴意旨以：上訴人戊○○於民國八十九年六月十二日上午六時許，飲酒後吐氣
    所含之酒精成分高達每公升０．七三毫克，已不能安全駕駛動力交通工具，竟仍
    駕駛Ｑ八─三七九二號自小貨車，行經高雄市○○區○○路與海專路口處，發生
    交通事故，為警當場查獲，因認上訴人涉犯刑法第一百八十五條之三公共危險罪
    嫌云云。
二、公訴人認上訴人涉犯刑法第一百八十五條之三服用酒類致不能安全動力交通工具
    而駕駛罪嫌，係以上訴人在警訊及偵查中之供述，及酒精濃度測試單一紙為其論
    罪之主要依據。訊據上訴人雖於本院審理中坦承飲酒之事實，惟堅決否認駕車肇
    事，辯稱：我與乙○○、林志峰一起飲酒後，由乙○○駕車載我與甲○○離開，
    肇事後林志峰護送受傷之乙○○就醫，留我在事故現場，當時我已酒醉而迷迷糊
    糊，不知何故向警方坦承是我開車肇事，而在檢察官偵訊時只想趕快回家，所以
    也承認是我開車，但甲○○事後得悉我坦承駕車肇事，告訴我車子是乙○○開的
    ，我才確定不是我駕車，但因我已向警方坦承駕車肇事，恐因此涉犯偽造文書罪
    ，所以未再抗辯駕車者實係乙○○，又因乙○○駕駛肇事車輛是我與林志峰任職
    之加賀金屬工業公司（下稱加賀公司）所有，乙○○肇事後本應支付二車受損之
    修車費用，乙○○家境不好，我與乙○○、林志峰約定分擔修車費用，惟違規舉
    發單罰款，則由乙○○自行負擔，但事後乙○○違反約定，非但否認駕車肇事，
    且不支付修車費用，所以我不願再承認是我駕車等語。
三、按犯罪事實應依證據認定之，無證據不得推定其犯罪事實，刑事訴訟法第一百五
    十四條定有明文。次按事實之認定，應憑證據，如未能發現相當證據，或證據不
    足以證明，自不能以推測或擬制之方法，為裁判基礎。又認定犯罪事實，所憑之
   證據，雖不以直接證據為限，間接證據亦包括在內，然無論直接或間接證據，其
    為訴訟上之證明，須於通常一般之人均不致於有所懷疑，而得確信其為真實之程
    度者，始得據之為有罪之認定，倘其證明尚未達到此一程度，而有合理懷疑之存
    在時，即無從為有罪之認定，最高法院四十年台上字第八六號、七十六年台上字
    第四九八六號判例可資參照。經查：
（一）上訴人於警、偵訊中固坦承其飲酒後，於八十九年六月十二日上午六時許，駕
      駛車牌號碼Ｑ八─三七九二號自小貨車，行經高雄市○○區○○路與海專路口
      處，與丁○○駕駛之ＹＷ─九四七七號自小貨車發生交通事故等情，此有上訴
      人之警訊及偵訊筆錄在卷可參；另證人即到場處理之警員王永同於本院審理中
      到庭證述：我肇事到場時，上訴人自己承認是他開車肇事等語（本院九十年二
      月十五日訊問筆錄），另證人即製作上訴人警訊筆錄之警員吳炳錕亦於結證：
      我在派出所製作上訴人警訊筆錄時，上訴人承認車子是他開的，而且上訴人對
      於其他問題之回答均正常等語（同上本院筆錄）。又肇事後警方據報前往交通
      事故發生現場，於八十九年六月十二日上午六時二十八分許，對上訴人施以呼
      氣酒精濃度測試結果為０．七三mg/L之情，亦有酒精濃度測試單一紙附卷可憑
      （警卷第八頁）。是參諸證人王永同、吳炳錕及丁○○上述證言及上開酒精濃
      度測試單，雖足以證明上訴人於肇事時確有服用酒類已達不能安全駕駛之程度
      ，及上訴人於警、偵訊中坦承酒後駕車肇事，惟本院仍應調查直接或間接證據
      ，以資證明上訴人服用酒類已達不能安全動力交通工具，確有駕駛車輛之行為
      ，自不得僅憑上訴人於警、偵訊之自白及酒精濃度測試單，遽予認定上訴人飲
      酒後，當然有駕車之犯行。
（二）證人丁○○於本院審理中則證稱：發生車禍後我被夾在車中，因為上訴人在派
      出所自己向警察說是他開車，我才順著上訴人之供述指訴是上訴人開車肇事，
      實際上我並未看到是誰開車等語（本院八十九年十一月七日、九十年五月一日
      訊問筆錄）；而證人甲○○於本院訊時到具結證稱：我與戊○○同為加賀公司
      之員工，乙○○則為加賀公司外包商，戊○○駕駛加賀公司之車子載我與乙○○自台南出發，我、戊○○及乙○○喝完酒離開時，乙○○向戊○○拿車子鑰
      匙開車載我及戊○○，我坐在前座中間，發生車禍後，乙○○受傷，救護人員
   叫我護送乙○○坐救護車去醫院就醫，事後談賠償時，因為是由我與戊○○將
      加賀公司之車子開出去發生車禍，但實際上是乙○○駕駛肇事，所以我們三人
      約定共同負責賠償，乙○○也同意在切結書上簽名按指紋等語（本院九十年三
      月八日、五月一日訊問筆錄）；另證人乙○○亦到庭陳明：我與林志峰、上訴
      人一起來高雄，我們有喝酒，車禍發生後，我受傷住院，後來與上訴人在台南
      簽下切結書，內容是我姐夫之朋友書寫後，交給我及甲○○、上訴人簽名，當
      時我姐姐、姐夫及姐夫友人均在場，我也簽本票給車行，以賠償丁○○向車行
      租車之車損費用等語（本院九十年四月十七日、同年五月一日訊問筆錄）；又
      證人丙○○則到庭證稱：丁○○駕駛之自小貨車是向我經營之車行承租，肇事
      後丁○○去服兵役，由其母出面處理修車費及租車費事宜，並與上訴人相約在
      車行商談，當時乙○○也在場，乙○○承認是他開車肇事，但因上訴人在派出
      所製作之筆錄已坦承開車肇事，我為了保障自己債權受償，乃要求上訴人及乙○○二人均在本票發票人簽名蓋指紋等語（本院九十年五月一日訊問筆錄），
      復有上訴人提出之切結書一紙及證人丙○○提出之本票二紙附卷可證。又上訴
      人及證人乙○○、林志峰書三人親自簽名蓋指紋之切結書明白記載：「本人戊○○：：與乙○○：：和甲○○：：等三人共乘加賀金屬工業公司的自小貨車
      車車號Ｑ八─三七九二號：：造成了肇事傷人，致使該公司車子毀壞，事後經
      由三人協議願意共同負責該車毀壞的賠償：：另罰單部分，該由乙○○負責，
      特此保證，切結人乙○○：：切結人戊○○：：切結人甲○○」，及交付予證
      人丙○○之本票二紙發票人欄均由上訴人及乙○○親自簽名按捺指紋等情觀之
      ，若證人乙○○並非駕車肇事者，而與證人林志峰同為乘客身分，充其量僅應
      與證人林志峰就加賀公司車損部分負相同之賠償責任為是，然證人乙○○除與
      林志峰及上訴人就加賀公司車損部分負共同賠償之責外，另在證人乙○○之姐
      、姐夫均在場情形下簽具切結書，而該切結書又係證人乙○○姐夫之友人所書
      寫，其上特別記載違規舉發單罰鍰應由證人乙○○負責，又證人乙○○向證人
      丁○○承租車輛之車行負責人即證人丙○○坦承由其駕車肇事，及給付證人丙○○關於車號ＹＷ─九四七七號自小貨車修車費用之本票上簽名，而與上訴人
      共同負發票人責任，在在均與常情相悖，上訴人辯稱係由證人乙○○駕車肇事
      ，惟因肇事車輛Ｑ八─三七九二號係上訴人及證人甲○○任職之加賀公司所有
      ，乃由上訴人、證人乙○○、甲○○分擔修車費用，惟違規舉發單之罰款，則
      由乙○○自行負擔，核與常情相符，應可採信。
（三）又證人乙○○於本院審理中雖證稱：肇事時由上訴人駕車，我坐在右前座，林
      志峰坐在前座中間，我頭部撞及右前座上方之扶手，致左側頭部受傷等語（本
      院九十年四月六日、五月一日訊問筆錄），然與證人林志峰於本院審理中證述
      ：喝完酒離開時，乙○○向戊○○要車子鑰匙開車載我及戊○○，我坐在前座
      中間等語（本院九十年三月八日訊問筆錄）不符，而證人丁○○於警訊及本院
      審理中證稱：對方肇事車輛與我車ＹＷ─九四七七號對向行駛，發生對撞，我
      車ＹＷ─九四七七號左車頭受損等語（警訊筆錄及本院九十年五月一日訊問筆
      錄），而上訴人及證人乙○○亦均陳稱其等所乘坐之Ｑ八─三七九二號自小貨
      車左車頭受損等情（同上本院筆錄），而車牌號碼ＹＷ─九四七七號及Ｑ八─
      三七九二號二車肇事後，修復位置多在左前車身，此有修車明細表二份附卷為
      證，足認二車確係左車頭互相擦撞肇事。再觀諸證人乙○○於本件車禍後經送
      往高雄市建仁醫院治療，經該院診斷結果認有左側額頭頭部外傷併腦震盪，疑
      創傷性蜘蛛膜下腔出血及腦水腫等情，此有該院九十年五月二十四日（九十）
      健仁字第九Ｏ一四八號函及病歷摘要、電腦斷層攝影檢查申請單、急診外科病
      歷各一份在卷可參，以常情觀之，若證人乙○○坐在前座右側，當車輛左側遭
      撞擊後，豈會發生證人乙○○之頭部左側撞擊前座右側上方扶手因而受傷之理
      ，證人乙○○之證詞，顯與事實不符，不可採信。而上訴人辯稱證人乙○○為
      駕駛者，衡情證人乙○○於肇事時，因車身左側與來車左側擦撞結果，證人乙○○頭部左側撞及前座左側上方扶手而受傷等情，始與事實相符，據此，益足
      以證明上訴人雖有飲酒，但駕車者為證人乙○○，而非上訴人至明。
四、綜上各節，公訴人認上訴人涉犯酒後不能安全駕駛動力交通工具而駕駛，已有合
    理之懷疑，且依卷內證據資料尚不足以認定上訴人於飲酒後確有駕車之行為，上
    訴人辯稱其飲酒後並未駕車一節，應可採信。原審未察，遽為上訴人科刑之判決
    ，自有未洽。上訴人執此指摘原判決不當，為有理由，本院復查無其他積極證據
    足資證明上訴人確有公訴人所指之犯行，揆諸首開規定及說明，應予撤銷改判，
    另為上訴人無罪之諭知。
五、據上論斷，應依刑事訴訟法第四百五十五條之一第一項、第三項、第三百六十九
    條第一項前段、第三百六十四條、第三百零一條第一項前段，判決如主文。
本案經檢察官劉河山到庭執行職務。
中      華      民      國      九十      年      六      月  二十六    日
                               臺灣高雄地方法院交通法庭
                                  審判長法  官  李 嘉 興
                                        法  官  張 維 君
                                        法  官  張 桂 美
右正本證明與原本無異。
不得上訴。
                                         書記官  吳 金 霞
中      華      民      國      九十      年      六      月  二十七    日


司法院資訊處製作；財團法人民間司法改革基金會備份。
